臺灣嘉義地方法院刑事判決　　　　　九十六年度訴字第八五號
公　訴　人　臺灣嘉義地方法院檢察署檢察官
被　　　告　甲○○
　　　　　　　　　　生）
　　　　　　　　　　號
　　　　　　　　　　號
指定辯護人　本院公設辯護人丁○○
上列被告因偽造貨幣等案件，經檢察官提起公訴（九十五年度偵
字第八七九九號、九十五年度毒偵字第一四一二、一四二八號）
，本院判決如下：
    主  文
甲○○犯行使偽造通用紙幣罪，累犯，處有期徒刑壹年貳月，扣
案偽造面額壹仟圓之新臺幣紙幣壹張沒收；又施用第一級毒品，
累犯，處有期徒刑柒月。應執行有期徒刑壹年柒月，扣案偽造面
額壹仟圓之新臺幣紙幣壹張沒收。
    事  實
一、甲○○曾因施用第一級毒品海洛因及第二級毒品安非他命案
    件，經本院以九十三年度毒聲字第五二一號裁定令入戒治處
    所施以強制戒治，於民國九十四年六月三日執行完畢釋放，
    並經臺灣嘉義地方法院檢察署檢察官於同日以九十四年度戒
    毒偵字第五六號為不起訴處分確定。又曾因詐欺案件，經本
    院以九十四年度嘉簡字第一四七號判決判處有期徒刑五月確
    定，於九十四年十一月二日執行完畢，竟仍不知悔改：（一
    ）於九十五年十月十五日下午四時許，在臺北市○○路「阿
    羅哈客運站」前，明知綽號「文董」姓名年籍均不詳之成年
    男子所兜售編號ＢＳ九七七○八九ＵＥ號（起訴書誤載為Ｂ
    Ｓ九七七○八九ＶＥ號）新臺幣（下同）面額一千元之紙幣
    一張，係形式上與真幣相近，足以使一般人誤認為真幣而矇
    混使用之偽造通用紙幣，竟仍意圖供行使之用，以二百元之
    代價與之兌換收集。嗣甲○○基於行使偽造通用紙幣之犯意
    ，於同年月二十日上午十一時許，至位於嘉義市○○○路與
    民生南路交岔路口旁，持前揭千元偽鈔一張，向在該處經營
    水果攤之丙○○購買一百元（起訴書誤載為二百元）之水果
    並將上揭偽鈔交付丙○○以行使之，並於取得丙○○所交付
    之水果及九百元後離去。嗣於犯罪被有偵查犯罪職權之機關
    或公務員發覺前，即主動向警員自首其有上開行使偽造通用
    紙幣之犯行並接受裁判。（二）於同年十一月六日下午六時
    許，在嘉義縣太保市新埤里新埤一四○之一號內，基於施用
    第一級毒品之犯意，以將第一級毒品海洛因置入針筒內加水
    後注入體內之方式，施用第一級毒品一次。
二、案分經嘉義市警察局第一分局及嘉義縣警察局水上分局報告
    臺灣嘉義地方法院檢察署檢察官偵查起訴。
    理  由
一、上開犯罪事實，業據被告甲○○坦承不諱，核與證人丙○○
    於警詢之指述情節相符，而扣案千元紙幣經鑑定結果確屬偽
    鈔，亦有中央印製廠鈔券鑑定報告一紙附卷可稽，此外，並
    有被害報告單一紙、代號與真實姓名對照表及高雄市立凱旋
    醫院濫用藥物尿液檢驗報告各二紙、臺灣嘉義地方法院檢察
    署檢察官九十四年度戒毒偵字第五六號不起訴處分書一份在
    卷足憑。事證明確，被告上開犯行均堪以認定。
二、核被告所為，係犯刑法第一百九十六條第一項前段之行使偽
    造通用紙幣罪及毒品危害防制條例第十條第一項之施用第一
    級毒品罪。其意圖供行使之用而收集偽造通用紙幣，嗣持以
    行使，其收集之低度行為，應為行使之高度行為所吸收（最
    高法院九十年臺上字第二五○○號判決參照），又其持有海
    洛因以施用，其持有之低度行為，亦應為施用之高度行為所
    吸收，均不另論罪。其所犯上揭二罪，犯意各別、行為互殊
    ，應予分論併罰。又其曾因詐欺案件，經本院以九十四年度
    嘉簡字第一四七號判決判處有期徒刑五月確定，於九十四年
    十一月二日執行完畢，其於受徒刑之執行完畢後，五年以內
    故意再犯上開有期徒刑以上之二罪，均為累犯，應依法各加
    重其刑。至本案承辦警員乙○○固於本院證稱：於本件查獲
    前，早已有線民提供消息指被告行使偽鈔云云。惟查，刑法
    第六十二條所謂發覺，固非以有偵查犯罪權之機關或人員確
    知其人犯罪無誤為必要，而於對其發生嫌疑時，即得謂為已
    發覺；但此項對犯人之嫌疑，仍須有確切之根據得為合理之
    可疑者，始足當之，若單純主觀上之懷疑，要不得謂已發生
    嫌疑，最高法院七十二年臺上字第六四一號著有判例可資參
    照。而據證人乙○○另證稱：該線民不方便透露姓名，該線
    民並未提供被告確實行使偽鈔之相關證據或被害人相關資料
    ，只表示被告經常住在嘉義市○○路之旅社，附近旅社應該
    有收過偽鈔，而經查證雖有旅社表示收過五百元偽鈔，但無
    法確認亦未指出係何人所交付，本件係經盤查後，被告主動
    帶警員前往丙○○之水果攤，並表示曾向丙○○行使偽鈔，
    警員才知丙○○有收到被告行使之偽鈔，而在此之前丙○○
    並未報案或私下向警方反應等語明確（參見本院卷第二二至
    二四頁），足見之前警方僅止於主觀上之懷疑，而尚未掌握
    被告有何行使偽造通用紙幣之確切證據，係因被告之主動告
    知，警方始查知被告向丙○○行使偽造通用紙幣之犯行，是
    本件被告所犯上開行使偽造通用紙幣犯行部分，自係於犯罪
    被有偵查犯罪職權之機關或公務員發覺前，即主動向警員自
    首並接受裁判，合於刑法第六十二條之要件，應依法減輕其
    刑。又查本件被告僅行使千元偽鈔一張，且次數僅有一次，
    對社會所生危害非鉅，犯罪情節尚微，且天生左手臂即成萎
    縮、顯然較其右手短小、僅有三根指頭之情，亦據本院當庭
    勘驗屬實（參見本院卷第二八頁），其因身體殘障致謀生條
    件不足，一時失慮致罹刑章，核被告所為，就行使偽造通用
    紙幣部分實屬情輕法重，客觀上足以引起一般之同情，縱處
    該罪依自首之規定減輕其刑後之最低度刑，猶嫌過重且失之
    苛酷，依其情節尚堪憫恕，爰依刑法第五十九條酌減其刑，
    並先加後遞減之。爰審酌被告犯罪之動機、目的、手段、所
    生之危害，暨犯罪後坦承不諱之態度等一切情狀，分別量處
    如主文所示之刑，並定其應執行之刑。扣案偽造千元紙幣一
    張，係偽造之通用紙幣，不問屬於犯人與否，應依刑法第二
    百條之規定宣告沒收之。
據上論斷，應依刑事訴訟法第二百九十九條第一項前段，毒品危
害防制條例第十條第一項，刑法第十一條前段、第一百九十六條
第一項前段、第二百條、第四十七條第一項、第六十二條、第五
十九條、第五十一條第五款，刑法施行法第一條之一第一項、第
二項前段，判決如主文。
本案經檢察官邱美英到庭執行職務。
中　　華　　民　　國　 九十六 　年　  二  　月  十三　日
              刑事第四庭  審判長  法  官 蔡憲德
                                  法  官 鄧晴馨
                                  法  官 吳育霖
上列正本證明與原本無異。
如不服本判決，應於判決送達後10日內向本院提出上訴狀（應附
繕本）。告訴人或被害人如對於本判決不服者，應具備理由請求
檢察官上訴，其上訴期間之計算係以檢察官收受判決正本之日期
為準。
中　　華　　民　　國　 九十六 　年　  二  　月  十三　日
                                  書記官 林金福
附錄法條：
中華民國刑法第196條
（行使收集或交付偽造變造通貨、幣券罪）
行使偽造、變造之通用貨幣、紙幣、銀行券，或意圖供行使之用
而收集或交付於人者，處3年以上10年以下有期徒刑，得併科5千
元以下罰金。
收受後方知為偽造、變造之通用貨幣、紙幣、銀行券而仍行使，
或意圖供行使之用而交付於人者，處5百元以下罰金。
第 1 項之未遂犯罰之。
毒品危害防制條例第10條
施用第一級毒品者，處 6 月以上 5 年以下有期徒刑。
施用第二級毒品者，處 3 年以下有期徒刑。
